最高法院民事判決　　　　　　　　　　　　　　　　八十八年度台上字第七○○號
　　上 訴 人　甲○○
　　被上訴人　乙○○
右當事人間請求損害賠償事件，上訴人對於中華民國八十六年十一月十三日台灣高等
法院更審判決（八十六年度訴更(一)字第一八號），提起上訴，本院判決如左：
    主  文
原判決關於命上訴人給付新台幣貳拾萬元本息及刊登「刑事判決」於報紙暨各該訴訟
費用部分廢棄，發回台灣高等法院。
    理  由
本件被上訴人提起刑事附帶民事訴訟，請求上訴人賠償因其侵害被上訴人之著作財產
權及著作人格權所致被上訴人之財產上及非財產上之損害。原審以：上訴人將被上訴
人享有著作權之「立麥登旅遊英語」一書，交由訴外人陳淑芬所編之「單身時尚雜誌
」予以未照原內容為節錄刊登，已屬重製行為。而依兩造所訂合約書第二、四條約定
，被上訴人授與上訴人者僅為該書發行權中之散布權，並不包括重製權。雖上訴人交
付雜誌刊登，係為銷售所行之適當宣傳，然上訴人既無重製權，其辯稱：其係該書之
發行人，應擁有重製權云云，即不足採。上訴人所為自係侵害被上訴人之著作財產權
及著作人格權（同一性保持權）。且上訴人犯有著作權法第九十三條第一款之罪，亦
經刑事法院判處有期徒刑三月確定（原法院八十三年度上訴字第四八七八號）。是被
上訴人依著作權法第八十八條第三項、第八十五條第一項及第八十九條規定，請求上
訴人賠償侵害著作財產權之損害及侵害著作人格權之非財產上損害，要無不合等詞，
因認上訴人應賠償被上訴人財產權及非財產權上之損害各十萬元即二十萬元本息並負
擔費用以六號活字體將上開刑事判決全文刊登於台灣新生報、自由時報頭版各一日。
被上訴人於該範圍內之請求，為有理由，應予准許。乃就該部分為被上訴人勝訴之判
決（按：超過部分，業經原審駁回被上訴人之訴確定），固非無據。
惟按法官曾參與該訴訟事件之更審前之裁判者，應自行迴避，不得執行職務。民事訴
訟法第三十二條第七款定有明文。所謂更審前之裁判，係指下級審之裁判經上級審廢
棄發回更審時，該更審前最後一次之下級審裁判而言。（見：本院七十四年台抗字第
二○號判例）。又依法律或裁判應迴避之法官參與裁判者，其判決當然為違背法令。
同法第四百六十九條第二款規定甚明。本件原法院為更審判決之法官中之劉清景一人
，經查於本院廢棄發回更審前，曾參與更審前原法院最後一次之八十三年度訴字第三
八一號事件之裁判，有該判決在卷可考。揆之前揭說明，該劉清景法官未自行迴避再
參與本件更審之裁判，其所為判決自屬當然違背法令。其次，因犯罪而受損害之人，
於刑事訴訟程序所得提起附帶民事訴訟請求被告回復其損害者，應以被告犯罪事實所
生之損害為限。否則縱令得依其他事由，提起民事訴訟，亦不得於刑事訴訟程序附帶
為此請求（參照本院六十年台上字第六三三號判例意旨）。本件上訴人因違反著作權
法經刑事法院判處罪刑者，既為著作權法第九十三條第一款之侵害「著作人格權」罪
，不及於著作財產權。衡之上述說明，被上訴人提起刑事附帶民事訴訟，得否併就著
作人格權以外其所受著作財產權之損害，請求上訴人賠償﹖非無研求之餘地。上訴論
旨指摘原判決對其不利部分為不當，求予廢棄，非無理由。
據上論結，本件上訴為有理由，依民事訴訟法第四百七十七條第一項、第四百七十八
條第一項，判決如主文。
中      華      民      國    八十八    年      四      月      八      日
                              最高法院民事第七庭
                                  審判長法官  朱  錦  娟
                                        法官  蘇  茂  秋
                                        法官  蘇  達  志
                                        法官  顏  南  全
                                        法官  葉  賽  鶯
      右正本證明與原本無異
                                              書  記  官
中      華      民      國    八十八    年      四      月    二十一    日
